【裁判字號】    90,判,715
【裁判日期】    900502
【裁判案由】    營利事業所得稅
【裁判全文】
最  高  行  政  法  院  判  決                      九十年度判字第七一五號
    原      告  延維營造工程有限公司
    代  表  人  甲○○
                        送達代.
    被      告  財政部臺灣省中區國稅局
    代  表  人  楊重華
右當事人間因營利事業所得稅事件，原告不服行政院中華民國八十八年十一月二十六
日台八十八訴字第四三二七○號再訴願決定，提起行政訴訟，本院判決如左：
    主  文
原告之訴駁回。
訴訟費用由原告負擔。
    事  實
緣原告民國八十四年度營利事業所得稅結算申報，列報營業成本新台幣（下同）八五
、一七六、五○四元，課稅所得額一、九二五、○八四元。被告初查，以其「A01 員
林148線」 等十九項工程所耗用砂石、水泥、鋼筋等材料計超耗五、六八七、二五八
元，乃予剔除，核定課稅所得額七、五六五、五七五元。原告不服，提示「A01 員林
148線」、「A02溪湖局1-4」、「A04太平十九甲」、「A08員林浮圳路」、「A12溪湖
局2-4」、「B02浮圳路4-14」、「C01員林明倫路」及「C03二崙大庄」等八項工程砂
石、鋼筋用量分析彙總表、合約書及相關帳證資料，申經復查結果，准予增列材料耗
用一、二○一、七九四元，變更核定課稅所得額為六、三六三、七八一元。原告仍未
甘服，就全部十九項工程之砂石耗用，提起訴願、再訴願，遞遭決定駁回，遂提起行
政訴訟。茲摘兩造訴辯意旨於次：
原告起訴意旨略謂：一、有關營業成本申報八五、一七六、五○四元，原查核定七二
、七三二、八九四元，而復查決定雖追認部分工程材料耗用一、八四一、○八四元，
惟其重核項目僅就部分工程核算，並未包括全部工程項目，故懇請准予全部重新計算
。至於原復查申請書因作業倉促，只附部分工程耗用分析表，惟原告於復查申請書已
明就營業成本整項復查，並未單獨僅就某些工程復查，故被告所指稱原告僅就八項
工程復查，顯屬誤解。二、原處分核算材料耗用，有關砂石量之耗用量計算，係根據
砂石實方之耗用量計算，並未考慮砂石之鬆方情形，依財政部頒佈之土方工程耗用說
明，實方土石耗用應為鬆方之一點二五倍，故懇請准予以依部頒標準予以換算，據以
核算砂石耗用量。至於訴願決定以鬆方與實方「倍數係土石挖出後，體積膨脹倍數，
與砂石之耗用並無相關」為由駁回，因原告用以填入之砂石係為鬆方，填入後壓實為
實方，當然體積之計算應比照，請判決撤銷原處分及一再訴願決定等語。
被告答辯意旨略謂：原告所稱實方土石為鬆方土石之一．二五倍，係指土石挖出後，
體積膨脹倍數，與砂石之耗用無關；又本案被告初查核算原告本年度十九項工程之材
料有超耗情事，惟原告僅就其中八項工程之砂石、鋼筋耗用提示該等工程之合約書、
驗收結算證明書等資料供核，故被告依其所提示帳證資料重核決定准予增列一、二○
一、七九四元，至其餘關於「A03南門天乙街」、「A05員林局3-6」、「A07溪湖一－
5,2-3」、「A09中華僑-14」、「A10彰化三福街」、「A11田中150線」、 「B01中正
里里內路」、「C02永靖永福路」、「C04霧峰至善」、「C06溪陽下柑路」及「D01田
尾福田村」等十一項工程砂石超耗部分，原告自始即未提示合約書及相關帳證資料申
請復查，是被告就其提示之八項工程砂石、鋼筋用量分析彙總表所載請求追認耗用項
目，數量及金額，按經提示之工程合約書及相關帳簿文據重核，准予增列材料耗用一
、二○一、七九四元，並無不當，綜上所述，原告之訴為無理由，請判決駁回等語。
    理  由
按「營利事業所得之計算，以其本年度收入總額減除各項成本費用、損失及稅捐後之
純益額為所得額。」為行為時所得稅法第二十四條第一項所規定；又「依稅捐稽徵機
關管理營利事業會計帳簿憑證辦法第二條第三款、第四條第三款規定，營建業須置施
工日報表，憑供稅捐稽徵機關查核其耗用材料及人工費用之依據。惟實務上營建之耗
用材料可由其相關之工程合約（包括所附之工程項目、建築圖說）、建築師或技師所
計算之材料耗用明細表及材料明細帳等資料查明認定，復經財政部八十三年二月十六
日台財稅第八三一五八三五一七號函釋明有案。查，本件原告八十四年度營利事業所
得稅結算申報，列報營業成本八五、一七六、五○四元，課稅所得額一、九二五、○
八四元。被告初查，以其「A01員林148線」等十九項工程所耗用砂石、水泥、鋼筋等
材料計超耗五、六八七、二五八元，乃予剔除，核定課稅所得額七、五六五、五七五
元。原告不服，提示「A01員林148線」等八項工程砂石、鋼筋用量分析彙總表、合約
書及相關帳證資料，申經復查結果，准予增列材料耗用一、二○一、七九四元，變更
核定課稅所得額為六、三六三、七八一元。原告仍未甘服，就全部十九項工程之砂石
耗用，循序提起行政訴訟，主張：原告係就十九項工程全部申請復查，但被告僅就八
項工程予以復查，並未就其餘十一項工程予以查核。且有關砂石之耗用量計算，被告
係根據實方之耗用量計算，並未考慮鬆方情形，依財政部頒佈之土方工程耗用說明，
實方土石應為鬆方土石之一點二五倍，故應依原告所附計算表，按合約所約定耗用砂
石數量，乘以一．二五倍核定其砂石應耗用量云云。經查，被告原查核算原告本年度
十九項工程之材料有超耗情事，惟原告僅就其中八項工程之砂石、鋼筋耗用提示該等
工程之合約書、驗收結算證明書等資料供核，被告乃依所提示帳證資料重核決定准予
增列一、二○一、七九四元，即經查對所提示工程合約書及相關帳簿文據，其中「
A08 員林浮圳路」工程，原申報耗用鋼筋五二、七七五公斤，原查核定耗用二、九二
五公斤，「A12溪湖局2-4」工程，原申報耗用鋼筋四六、九五二．二公斤，原查核定
耗用五、七○八公斤，經核尚無違誤。至「A01員林148線」工程，原申報耗用砂石二
、五四五．七立方米，核定耗用三三七立方米，經核應耗用砂石一、二二七．五五立
方米，該工程准予增列耗用砂石一六九、三五六元。「A02溪湖局1-4」工程，原申報
耗用砂石五、九五八．二三立方米，原查核定耗用八○七．二三立方米，經核該工程
應耗砂石一、五四七．二五立方米，准予增列耗用砂石一四○、七三○元。「太平十
九甲」工程，申報耗用砂石一、二○六立方米，原查核定耗用四四一立方米，「C03
二崙大庄」工程，申報耗用砂石一、七一四．四六立方米，原查核定耗用一六二立方
米，經查該二工程均無超耗砂石情事，應分別增列耗用砂石一五三、○○○元及三一
○、四九二元。「B02浮圳路 4-14」工程，原告申報耗用砂石一、六九三．八四立方
米，原查核定耗用八四九．八立方米，經核該工程應耗用砂石九五四立方米，准予增
列耗用砂石一九、八一六元。「C0 1員林明倫路」工程，申報耗用砂石二、六六三立
方米，原查核定耗用七三七立方米，經核算該工程應耗用砂石為二、二三七．九六九
立方米，是該工程准予增列耗用砂石四○八、四○○元，計准予增列材料耗用計一、
二○一、七九四元等情，有上開八項工程合約書、驗收結算證明書等資料附原處分卷
足稽；其餘「C03南門天乙街」等十一項工程砂石超耗部分，原告自始即未提示合約
書及相關帳證資料供核，單依原告提出之砂石用量分析彙總表，復無法計算該十一項
工程之砂石耗用量，是被告就其提示之八項工程砂石、鋼筋用量分析彙總表所載請求
追認耗用項目，數量及金額，按經提示之工程合約書及相關帳簿文據重核，並無不合
。又所謂實方土石為鬆方土石之一．二五倍，係指土石挖出後，體積膨脹之倍數而言
，與砂石之耗用量之計算無關；則原告主張應以一．二五倍數換算其砂石耗用量，核
無足採。綜上所述，原告主張，不足採信。揆諸首揭說明，本件原處分核無違誤，一
再訴願決定遞予維持，亦無不合，原告猶執前詞，聲明撤銷，為無理由，應予駁回。
據上論結，本件原告之訴為無理由，爰依行政訴訟法施行法第二條、行政訴訟法第九
十八條第三項前段，判決如主文。
中    華    民    國     九十        年      五      月       二        日
                    最 高 行 政 法 院  第 五 庭
                                審 判 長 法  官      廖  政  雄
                                         法  官      趙  永  康
                                         法  官      林  清  祥
                                         法  官      鍾  耀  光
                                         法  官      姜  仁  脩
右  正  本  證  明  與  原  本  無  異
                                         法院書記官  莊  俊  亨
中    華    民    國     九十        年      五      月       二        日


司法院資訊處製作；財團法人民間司法改革基金會備份。
